臺灣新竹地方法院刑事裁定
                                    111年度撤緩字第105號
聲  請  人  臺灣新竹地方檢察署檢察官
受  刑  人  夏曉惠


上列聲請人因受刑人犯侵占案件（本院110年度原易字第59號）
，聲請撤銷緩刑之宣告（111年度執聲字第466號），本院裁定如
下：
    主  文
聲請駁回。
    理  由
一、聲請意旨詳如聲請書所載。
二、按受緩刑之宣告，而於緩刑前因故意犯他罪，而在緩刑期內
    受六月以下有期徒刑、拘役或罰金之宣告確定者，足認原宣
    告之緩刑難收其預期效果，而有執行刑罰之必要者，得撤銷
    其宣告，刑法第75條之1第1項第1款定有明文。次按，刑法
    第75條之1得撤銷緩刑宣告之規定，考其立法意旨略以：關
    於緩刑之撤銷，現行法第75條第1項固已設有2款應撤銷之原
    因；至得撤銷緩刑之原因，則僅於保安處分章內第93條第3
    項與撤銷假釋合併加以規定，體例上不相連貫，實用上亦欠
    彈性，爰參酌德國及奧地利現行立法例增訂得撤銷緩刑之原
    因，其中現行關於緩刑前或緩刑期間故意犯他罪，而在緩刑
    期內受得易科罰金之有期徒刑之宣告者，列為應撤銷緩刑之
    事由，因認過於嚴苛，而排除第75條應撤銷緩刑之事由，移
    列至得撤銷緩刑事由，俾使「法官依被告再犯情節，而裁量
    是否撤銷先前緩刑之宣告」。又刑法第41條第3項之規定，
    受6月以下有期徒刑或拘役之宣告而不得易科罰金者，亦得
    易服社會勞動。此類案件既可無庸入監執行，故於緩刑之效
    果，應與受得易科罰金之案件相同；其次，如有前開事由，
    但判決宣告拘役、罰金時，可見行為人仍未見悔悟，有列為
    得撤銷緩刑之事由，以資彈性適用，爰於第1項第1款、第2
    款增訂之；且本條採用裁量撤銷主義，賦予法院撤銷與否之
    權限，特於第1項規定實質要件為「足認原宣告之緩刑難收
    其預期效果，而有執行刑罰之必要」，供作審認之標準。亦
    即於上揭「得」撤銷緩刑之情形，法官應依職權本於合目的
    性之裁量，妥適審酌被告所犯前後數罪間，關於法益侵害之
    性質、再犯之原因、違反法規範之情節是否重大、被告主觀
    犯意所顯現之惡性及其反社會性等情，是否已使前案原為促
    使惡性輕微之被告或偶發犯、初犯改過自新而宣告之緩刑，
    已難收其預期之效果，而確有執行刑罰之必要，此與刑法第
    75條第1項所定2款要件有一具備，即毋庸再行審酌其他情狀
    ，應逕予撤銷緩刑之情形不同，先予敘明。
三、經查：
（一）本件受刑人夏曉惠因侵占案件，經本院於111年3月31日以
      110年度原易字第59號判決判處拘役30日，緩刑2年，並於
      111年3月31日確定（下稱前案），惟其於緩刑前即109年1
      1月11日至109年11月17日間某日，因故意犯幫助洗錢罪，
      經本院以110年度原金訴字第23號判決判處有期徒刑3月，
      併科罰金新臺幣2萬元，罰金如易服勞役，以新臺幣1,000
      元折算1日，該案件並於緩刑期內之111年5月4日確定（下
      稱後案）等情，有上開案件之刑事判決書、臺灣高等法院
      被告前案紀錄表各1份附卷可稽，從而，受刑人固確合於
      刑法第75條之1第1項第1款「緩刑前因故意犯他罪，而在
      緩刑期內受六月以下有期徒刑、拘役或罰金之宣告確定者
      」之構成要件。
（二）惟刑法緩刑制度係為促進惡性輕微之被告或偶發犯、初犯
      利於改過自新而設，刑法第75條之1又已課予法院裁量之
      義務，則受刑人雖合於上開要件，然是否已足認前案緩刑
      宣告難收其預期效果，而有執行刑罰之必要，仍須衡酌相
      關情況決定之。查本件受刑人前受緩刑宣告之案件係犯侵
      占案件，其於緩刑前所犯上開後案則係犯幫助洗錢罪，二
      罪之類型迥異，侵害法益及社會危害程度亦殊異，兩者間
      並無再犯原因之關連性，且後判決經法院審酌各情後，僅
      判處有期徒刑3月，顯見後案之犯罪情節尚非重大。又受
      刑人於後案所涉幫助洗錢之犯行，雖係在前案犯罪行為後
      所為，惟觀諸前、後二案之判決內容，可知受刑人後案之
      犯罪時間，係早於前案判決之時間，受刑人顯非於前案判
      決後再犯後案，並無無視於法院判決宣告緩刑之情，參以
      受刑人於二案中對於被訴犯行均坦承不諱，此有上開二案
      判決書附卷可參，益見其坦然面對司法及處罰之態度，是
      其主觀犯意所顯現之惡性及其反社會性尚非重大，自難僅
      因有此幫助洗錢案件，遽行認為本院110年度原易字第59
      號案件宣告之緩刑有何難收預期效果，有執行刑罰必要之
      情形。此外，聲請人復未提出除上開判決犯罪事實以外之
      其他積極證據或具體說明受刑人有何情狀足認符合「原宣
      告之緩刑難收其預期效果，而有執行刑罰之必要」等實質
      要件，若得僅依上揭判決書所載之犯罪事實即以受刑人於
      緩刑前另犯他罪，即一律撤銷緩刑，則刑法第75條及第75
      條之1即無區分之必要，進而前開刑法第75條之1第1項之
      立法本旨將意義盡失，與緩刑之目的乃係避免短期自由刑
      之弊，並給予受刑人自新機會未盡相符。是依上開說明，
      聲請人聲請撤銷本院110年度原易字第59號判決之緩刑宣
      告，自難准許，應予駁回。
四、依刑事訴訟法第220條，裁定如主文。　　
中　　華　　民　　國　　111 　年　　6 　　月　　23　　日
                  刑事第七庭  法  官  王子謙
以上正本證明與原本無異。
如不服本裁定，應於裁定送達後5日內向本院提出抗告狀。
中　　華　　民　　國　　111 　年　　6 　　月　　23　　日
                              書記官  廖宜君